臺灣臺中地方法院刑事判決　　　　　　 100年度易字第3098號
公　訴　人　臺灣臺中地方法院檢察署檢察官
被　　　告　周弘健
上列被告因詐欺案件，經檢察官提起公訴（100 年度偵字第1768
0 號），經被告於準備程序中就被訴事實為有罪之陳述，本院合
議庭裁定由受命法官獨任進行簡式審判程序，判決如下：
    主    文
周弘健共同意圖為自己不法之所有，以詐術使人將本人之物交付
，處有期徒刑伍月，如易科罰金，以新臺幣壹仟元折算壹日。扣
案如附表所示之物，沒收。
    犯罪事實
一、周弘健、鄒政皓（另行認罪協商程序）自民國100 年7 月間
    之某日起，與姓名、年籍不詳綽號「麥哥」、「阿威」之成
    年人等共同意圖為自己不法之所有，基於詐欺取財之犯意聯
    絡，先由「麥哥」、「阿威」所屬詐欺集團之成員，以不詳
    之方式向被害人施用詐術，致不詳被害人陷於錯誤而匯款至
    該集團掌控之人頭帳戶，再由該詐欺集團成員將被害人所匯
    款項層層轉帳至大陸地區之人頭帳戶中，「麥哥」掌握行騙
    進度後，隨即與鄒政皓聯繫，由鄒政皓或「阿威」僱用之車
    手周弘健接續持大陸地區人頭帳戶之銀聯卡（各密碼則附記
    在各張銀聯卡上，下稱：銀聯卡）在臺中市等地之臺灣新光
    商業銀行、統一便利超商及全家便利超商附設之自動櫃員機
    提領詐騙所得款項，鄒政皓則以每月新臺幣（下同）3 萬5,
    000 元之代價受僱於「麥哥」。嗣周弘健、鄒政皓於100 年
    8 月9 日晚上7 時31分許，在臺中市○區○○○路36號之新
    光銀行自動櫃員機前，周弘健持銀聯卡7 張、鄒政皓持銀聯
    卡8 張分為提款，為警盤查，並扣得已提領款項之銀聯卡7
    張（卡號：0000000000000000912 號、000000000000000066
    1 號、0000000000000000831 號、0000000000000000271 號
    、0000000000000000790 號、0000000000000000431 號、00
    00000000000000489 號）、未領取款項之銀聯卡8 張（卡號
    ：0000000000000000529 號、0000000000000000219 號、00
    00000000000000239 號、0000000000000000642 號、000000
    0000000000896 號、0000000000000000323 號、0000000000
    000000953 號、0000000000000000134 號）、提領之現金29
    萬元（周弘健提領4 萬4,000 元、鄒政皓提領24萬6,000 元
    ）及鄒政皓、鄒政皓與「麥哥」、「阿威」聯繫用之行動電
    話門號0000000000號、0000000000號、0000000000號、0000
    000000號。
二、案經臺中市政府警察局第三分局報告臺灣臺中地方法院檢察
    署檢察官偵查起訴。
    理    由
壹、程序方面
一、按除被告所犯為死刑、無期徒刑、最輕本刑為3年以上有期
    徒刑之罪或高等法院管轄第一審案件者外，於第一次審判期
    日前之準備程序進行中，被告先就被訴事實為有罪之陳述時
    ，審判長得告知被告簡式審判程序之旨，並聽取當事人、代
    理人、辯護人及輔佐人之意見後，裁定進行簡式審判程序，
    刑事訴訟法第273 條之1 第1 項定有明文。查被告周弘健被
    訴詐欺案件，非前開不得進行簡式審判程序之案件，經被告
    於準備程序時就被訴之事實為有罪之陳述，且經本院告知被
    告簡式審判程序之旨，聽取被告及檢察官之意見後，爰依上
    揭規定裁定改依簡式審判程序審判之，先予敘明。
二、又簡式審判程序之證據調查，不受刑事訴訟法第159條第1項
    規定之限制，參諸刑事訴訟法第273條之2規定甚明。因此有
    關傳聞證據之證據能力限制規定無庸予以適用，且本案各項
    證據均無非法取得之情形，故本案以下所引證據，自均得作
    為認定事實之證據。
貳、實體方面：
一、認定犯罪事實所憑之證據及理由：
    上揭犯罪事實業據被告周弘健於本院準備程序及審理中坦認
    不諱，核與證人即共同被告鄒政皓所述相符，復有查獲物照
    片1 張、新光商業銀行提款機監視錄影翻攝照片14張、大陸
    地區中國銀行如附表所示扣案銀聯卡15張之跨境提款交易明
    細資料1份、在卷可稽（見警卷，第30頁、第67頁至第70頁
    、第138 頁至第171 頁），並有扣案如附表所示之物可憑。
    足徵被告周弘健前揭自白應屬實情，本案事證明確，被告犯
    行洵堪認定。
二、論罪科刑及沒收：
（一）核被告周弘健為，係犯刑法第339 條第1 項之詐欺取財罪
      。又被告與共同被告鄒政皓、「麥哥」、「阿威」等本案
      詐欺集團成員間，有直接或間接之犯意聯絡，再依前述分
      工方式著手施行詐騙，為共同正犯。
（二）至公訴意旨認共同被告鄒政皓自100 年7 月間某日起至10
      0 年8 月9 日遭查獲為止，反覆提款係屬集合犯等語。惟
      按詐欺取財犯罪之性質，在社會生活常態上或為零星偶一
      為之，或長期不間斷的反覆為之，均有其可能性，自難認
      立法者於制定刑罰法律之初，已認知詐欺取財行為必屬具
      反覆性之犯罪，且有意藉由法條中客觀構成要件之行為要
      素，涵括上開具有反覆實施特性之數個犯罪行為。況實務
      上最高法院歷來僅將專以觸犯該等法條之罪，為其日常生
      活之職業者之常業犯，認為其性質上屬多數行為之集合犯
      ，在法律上將之擬制為一罪（即學理上稱之實質上一罪）
      （最高法院92年度台上字5115號、92年度台上字第4959號
      、93年度台上字第3609號、94年度台上字第4567號判決要
      旨參照）。而刑法修正既依據「刑罰公平原則」之考量，
      刪除有關連續犯之規定，並將含有連續犯性質之常業犯一
      併全數刪除（參見刑法修正草案總說明），即係將本應各
      自獨立評價之數罪，回歸本來就應賦予複數法律效果之原
      貌。而所謂集合犯是指立法者所制定之犯罪構成要件中，
      本就預定有數個同種類之行為將反覆實行之犯罪而言，將
      各自實現犯罪構成要件之反覆多數行為，解釋為集合犯，
      而論以一罪。是以對於集合犯，必須從嚴解釋，以符合立
      法本旨。觀諸詐欺取財罪之構成要件文義，實無從認定立
      法者本即預定該犯罪之本質，必有數個同種類行為而反覆
      實行之集合犯行，故詐欺取財罪，難認係集合犯。因此，
      就刑法修正施行後多次詐欺取財之犯行，採一罪一罰，獨
      立評價，始符合立法本旨（最高法院97年度台上字第99號
      判決要旨參照）。查本案如附表所示扣案銀聯卡部分，至
      本案言詞辯論終結時，仍查無證據證明為被告周弘健、同
      案被告鄒政皓所屬詐欺集團成員異時、異地對不同被害人
      施用詐術所得，又跨境詐欺常為免遭查緝而為金流分散，
      款項層層轉出、轉入而有時間間隔，且被告周弘健、共同
      被告鄒政皓提領之款項、時間，尚屬密集，是依罪證有疑
      利於被告原則，應認是被告周弘健、同案被告鄒政皓等人
      所屬詐欺集團成員接續詐得之款項而層層匯入本案扣案之
      銀聯卡所屬帳戶中。是公訴人認被告等人係犯刑法第339
      條第1 項詐欺取財之「集合犯」一罪云云，為本院本案所
      不採。
（三）爰審酌被告周弘健正值青壯，卻不思以正當方式取得財物
      ，竟為一己私利，參與詐欺集團之犯罪，對被害人財產法
      益及社會秩序危害重大，本應重懲，惟衡酌被告周弘健之
      高中肄業智識程度、素行、生活狀況、參與被告周弘健提
      領款項金額，參與犯罪期間尚短，及犯罪後均坦承犯行，
      表等一切情狀，量處如主文所示之刑，併諭知易科罰金之
      折算標準。又公訴人於本院審理時就被告周弘健詐欺犯行
      ，具體求處有期徒刑8 月，本院審酌上情，認對被告處以
      如主文所示之刑罰，已足收懲儆之效，附此敘明。
（四）按刑法第38條第3 項係規定以屬於犯罪行為人供犯罪所用
      之物，得宣告沒收，並非規定屬「被告」所有之物，始得
      宣告沒收，而共同正犯於意思聯絡範圍內，組成一共犯團
      體，團體中之任何成員均為「犯罪行為人」，供犯罪所用
      之物，只要屬於「犯罪行為人」所有，均得宣告沒收，不
      以必屬於本案被告所有者為限（最高法院92年度台上字第
      787 號判決參照）。準此，數人共同犯罪之情形時，就因
      犯罪依法沒收之物，不論究係為共犯何人所有，就各共犯
      之判決均應宣告沒收之從刑。是如附表所示之扣案物中，
      係分屬被告周弘健、同案被告鄒政皓及本案詐欺集團成員
      所有，且為供本案詐欺犯罪使用及所得之物，業據被告周
      弘健、同案被告鄒政皓於本院審理時供承至明，應依刑法
      第38條第1 項第2 款、第3 款之規定，於被告周弘健、同
      案被告鄒政皓本案犯行之主刑項下，分別宣告沒收。
據上論斷，依刑事訴訟法第273 條之1 第1 項、第299 條第1 項
前段，刑法第28條、第339 條第1 項、第41條第1 項前段、第38
條第1 項第2 款、第3 款，刑法施行法第1 條之1 第1 項、第2
項，判決如主文。
中    華    民    國   100    年    11    月    30    日
                  刑事第三庭    法  官  陳玟珍
以上正本證明與原本無異。
如不服本判決應於收受送達後10日內向本院提出上訴書狀，並應
敘述具體理由；其未敘述上訴理由者，應於上訴期間屆滿後20日
內向本院補提理由書（均須按他造當事人之人數附繕本）「切勿
逕送上級法院」。
                                書記官  詹東益
中    華    民    國   100    年    11    月    30    日
附錄論罪科刑法條：
刑法第339條（普通詐欺罪）
    意圖為自己或第三人不法之所有，以詐術使人將本人或第三
人之物交付者，處五年以下有期徒刑、拘役或科或併科一千元以
下罰金。
    以前項方法得財產上不法之利益或使第三人得之者，亦同。
    前二項之未遂犯罰之。
附表：
┌──┬──┬──┬────╥──┬──┬──┬────┐
│品名│單位│數量│查獲時之║品名│單位│數量│查獲時之│
│    │    │    │持有人  ║    │    │    │持有人  │
├──┼──┼──┼────╫──┼──┼──┼────┤
│現金│ 張 │ 44 │周弘健  ║現金│ 張 │ 246│鄒政皓  │
│1,00│    │    │        ║1,00│    │    │        │
│0元 │    │    │        ║0元 │    │    │        │
│    │    │    │        ║    │    │    │        │
├──┼──┼──┼────╫──┼──┼──┼────┤
│銀聯│ 張 │ 7  │周弘健  ║銀聯│ 張 │  8 │鄒政皓  │
│卡  │    │    │        ║卡  │    │    │        │
├──┼──┼──┼────╫──┼──┼──┼────┤
│SMAS│ 支 │ 1  │鄒政皓  ║LG牌│ 支 │  1 │鄒政皓  │
│UNG │    │    │        ║行動│    │    │        │
│牌行│    │    │        ║電話│    │    │        │
│動電│    │    │        ║（門│    │    │        │
│話（│    │    │        ║號：│    │    │        │
│門號│    │    │        ║0980│    │    │        │
│：09│    │    │        ║8708│    │    │        │
│1706│    │    │        ║48號│    │    │        │
│5454│    │    │        ║，含│    │    │        │
│號，│    │    │        ║SIM │    │    │        │
│含SI│    │    │        ║卡1 │    │    │        │
│M卡1│    │    │        ║張）│    │    │        │
│張）│    │    │        ║    │    │    │        │
├──┼──┼──┼────╫──┼──┼──┼────┤
│SAMS│ 支 │ 1  │周弘健  ║SONY│ 支 │ 1  │周弘健  │
│UNG │    │    │        ║ERIC│    │    │        │
│牌行│    │    │        ║SSON│    │    │        │
│動電│    │    │        ║牌行│    │    │        │
│話（│    │    │        ║動電│    │    │        │
│門號│    │    │        ║話（│    │    │        │
│：09│    │    │        ║門號│    │    │        │
│8769│    │    │        ║：09│    │    │        │
│0218│    │    │        ║7050│    │    │        │
│號，│    │    │        ║7793│    │    │        │
│含SI│    │    │        ║號，│    │    │        │
│M卡1│    │    │        ║含SI│    │    │        │
│張）│    │    │        ║M卡1│    │    │        │
│    │    │    │        ║張）│    │    │        │
└──┴──┴──┴────╨──┴──┴──┴────┘